【裁判字號】    96,訴,2527
【裁判日期】    971231
【裁判案由】    妨害自由等
【裁判全文】
臺灣高雄地方法院刑事判決              96年度訴字第2527號
公  訴  人  臺灣高雄地方法院檢察署檢察官
被      告  癸○○
            卯○○
右  一  人
選任辯護人  劉家榮律師
被      告  甲○○
            丁○○
右  一  人
選任辯護人  任進福律師
被      告  壬○○
            午○○
           寅○○
                      之5
上列被告因妨害自由等案件，經檢察官提起公訴（95年度偵字第2
4321號、第29907 號），及移送併辦（96年度偵字第32127 號、
97年度偵字第66號），本院判決如下：
    主  文
癸○○共同犯剝奪他人行動自由罪，累犯，處有期徒刑貳年，減
為有期徒刑壹年；又共同連續犯恐嚇危害安全罪，累犯，處有期
徒刑壹年拾月。扣案如附表四所示之物均沒收。定應執行有期徒
刑貳年捌月，扣案如附表四所示之物均沒收。
卯○○共同連續犯恐嚇危害安全罪，累犯，處有期徒刑壹年陸月
，減為有期徒刑玖月。扣案如附表四所示之物均沒收。
甲○○共同連續犯恐嚇危害安全罪，處有期徒刑壹年肆月，減為
有期徒刑捌月。扣案如附表四所示之物均沒收。
丁○○、壬○○共同連續犯恐嚇危害安全罪，各處有期徒刑壹年
貳月，各減為有期徒刑柒月。扣案如附表四所示之物均沒收。
午○○、寅○○共同連續犯恐嚇危害安全罪，各處有期徒刑壹年
，各減為有期徒刑陸月，如易科罰金，均以銀元參佰元即新台幣
玖佰元折算壹日。扣案如附表四所示之物均沒收。
丁○○、壬○○其他被訴妨害自由罪及傷害罪部分，均無罪。
    事  實
一、癸○○前因傷害案件，經臺灣桃園地方法院以90年度易字第
    1560號判處有期徒刑3 月確定，於91年4 月12日易科罰金執
    行完畢。卯○○前因妨害風化案件，經臺灣雲林地方法院以
    91年度六簡字第213 號判處刑有期徒刑6 月確定，於92年7
    月14日易科罰金執行完畢。
二、癸○○係址設高雄市○○街67號7 樓之1 之「公道應收帳款
    有限公司」（下稱公道公司）之負責人，從事接受債權人委
    託向債務人催討債務之業務，因持有辛○○所簽發之支票，
    為迫使辛○○清償票款，癸○○夥同約10名真實姓名年籍不
    詳成年男子，竟共同基於傷害及剝奪他人行動自由之犯意聯
    絡，於93年4 月24日凌晨2 點許，前往高雄市○○區○○路
    與四維路口「金蒂舞廳」前圍堵辛○○，要求辛○○償還債
    務，見辛○○未有還款之意願，先由該不詳成年人持棍棒毆
    打辛○○右手，致辛○○受有右肘挫傷腫痛之傷害，旋由將
    強押上所駕駛車牌號碼不詳之車輛，以此強暴之方法，共同
    剝奪辛○○之行動自由，再將辛○○押至高雄市○○區○○
    街274 巷5 號1 樓「帝王薑母鴉」店，迫使辛○○還錢，以
    此非法方法剝奪辛○○之行動自由約3 、4 個小時後，嗣於
    同日凌晨6 時許，辛○○趁癸○○等不備之際，以電話報警
    ，經警至現場處理後始獲得自由。
三、癸○○經營公道公司期間，先後以25,000元底薪僱用卯○○
    為該公司經理（任職期間94年10月至95年3 月間）、以18,0
    00元底薪僱用甲○○（任職期間94年1 月間至95年3 月間）
    為該公司業務主任，均負責彙整債務人地址及外出討債開支
    請款等業務，另先後以13,000元底薪僱用寅○○（任職期間
    93 年 底至95年1 月間）、以15,000元、10,000元、15,000
    元底薪分別雇用丁○○、壬○○、午○○（3 人任職期間分
    別為95年2 、3 月至同年4 月間）為該公司外務員，負責前
    往債務人處討債等業務，從事接受債權人委託向債務人催討
    債務之工作，於取得款項後，公道公司可向債權人收取5 成
    佣金，癸○○再將公司所得佣金之2 、3 成充作獎金，發放
    予公司員工。公道公司經營方式為由癸○○招攬客戶後，交
    由卯○○彙整債務人地址後，癸○○即偕同或指派外務人員
    前往債務人住處催討債務，倘債務人拒絕清償，即指派外務
    人員於債務人住處大門、牆壁等處貼滿載有債務人姓名及「
    欠錢不還、惡性倒債、喪盡天良」內容之告示單，潑撒冥紙
    ，或出言恐嚇，而以上開加害生命、身體、財產之事恐嚇債
    務人，致生危害於安全，以迫使債務人償還債務。癸○○或
    與甲○○、卯○○、寅○○（即附表一編號1 、3 之）、
    或與甲○○、卯○○、丁○○、壬○○、午○○、奱啟文（
    未經起訴）（即附表一編號2 、4） 、或與甲○○、卯○○
    、丁○○、壬○○、奱啟文（即附表一編號3 之）、或與
    甲○○、其他姓名年籍不詳成年男子（即附表二編號1） 、
    或與卯○○、甲○○、其他姓名年籍不詳成年男子（即附表
    二編號2） ，共同基於恐嚇之概括犯意聯絡，連續向丙○○
    、辰○○、未○○、己○○、巳○○、子○○，以上開方式
    恐嚇丙○○等人，致丙○○等人心生畏懼，致生危害於安全
    （渠等犯罪時間、地點、方式，均詳如附表一及二所示）。
    嗣於95年9 月13日，經法務部調查局高雄市調查處（下稱高
    雄市調查處）及高雄市政府警察局新興分局持搜索票，前往
    高雄市○○街67號7 樓之1 公道公司搜索，扣得附表四及五
    所示之物。
五、案經高雄市調查處移送及高雄市政府警察局新興分局報請臺
    灣高雄地方法院檢察官偵查後起訴暨移送併辦。
    理  由
壹、證據能力方面：
一、證人辛○○、丙○○、辰○○、己○○、丑○○、巳○○及
    子○○分別於高雄市調查處或警詢中陳述，固均係被告以外
    之人於審判外之言詞陳述。然上開證人其後在法院審判中陳
    述因記憶有限及描述不同，致其等於高雄市調查處或警詢中
    陳述與法院審判中陳述不符，而上開證人於高雄市調查處或
    警詢中陳述，並無其他證據可認有非出自由意志陳述或有計
    畫、蘊藏特定動機、昧於感情所為，且係陳述親身經歷之事
    實，距事實發生時間較近，其錯誤性及虛偽性即較無可能，
    故上開證人於高雄市調查處或警詢中之陳述有較可信之特別
    情況，且為證明犯罪事實存否所必要，依刑事訴訟法第159
    條之2 規定，自得為證據。
二、按被告以外之人於審判中有滯留國外或所在不明而無法傳喚
    或傳喚未到者，其於檢察事務官、司法警察官或司法警察調
    查中所為之陳述，經證明具有可信之特別情況，且為證明犯
    罪事實存否所必要者，得為證據，刑事訴訟法第159 條之3
    第3 款定有明文。經查，證人未○○戶籍設於高雄市○○街
    175 巷4 弄63號，經本院傳拘未到，有高雄市政警察局小港
    分局拘票報告書在卷可稽，是其於高雄市調查處所為陳述如
    何遭被告癸○○等人恐嚇過程，均已為完整陳述，自應以其
    於高雄市調查處為陳述與事實較為相近，且為證明犯罪事實
    存否所必要而可信為真實，應具有較為可信之特別情況存在
    ，依刑事訴訟法第159 條之3 第3 款規定，得為證據。
三、證人丙○○、辰○○、己○○、乙○○、巳○○及子○○於
    偵查中具結後所為證述，雖性質上亦屬審判外之陳述，惟實
    務運作時，偵查中檢察官向被告以外之人所取得之陳述，原
    則上均能遵守法律規定，不致違法取供，其可信性極高，依
    刑事訴訟法時第159 條之1 第2 項，得為證據。
四、被告以外之人於審判外之陳述，雖不符前4 條之規定，而經
    當事人於審判程序同意作為證據，法院審酌該言詞陳述或書
    面陳述作成時之情況，認為適當者，亦得作為證據，刑事訴
    訟法第159 條之5 第1 項定有明文。本件除被告丁○○及其
    辯護人對辛○○、丙○○、辰○○、己○○、丑○○、乙○○、巳○○及子○○分別於警詢中、高雄市調查處及偵查中
    之證述，均否認證據能力外，其餘被告、辯護人及檢察官均
    對本院所引用下列證據，均同意作為本案證據使用，本院審
    酌各該證據作成之情況，並無不法取供等非任意性之事由，
    認為適當，爰依上開規定作為本案證據使用。
貳、認定犯罪事實所憑之證據及理由
一、犯罪事實二部分
    訊據被告癸○○矢口否認有何傷害、妨害自由之犯行，被告
    癸○○辯稱：我雖然曾向證人辛○○催討債務，但我沒有帶
    人在「金蒂舞廳」門前，將證人辛○○毆打成傷後，再將證
    人辛○○押往「帝王薑母鴨」店云云。經查：
(一)、證人即被害人辛○○如何於上述時、地，遭人傷害及妨害自
    由等情，業經證人辛○○於高雄市調查處證稱：不明人士於
    93年3 月間，前來我高雄市○○區○○路96號10樓大樓住處
    討債，並在樓下張貼「辛○○欠債不還」告示。嗣於93 年4
    月間某日凌晨約2 點許，在高雄市○○區○○路與四維路口
    「金蒂舞廳」門前，遭被告癸○○夥同手下將我圍堵，並持
    我所簽發之支票，要我立即償還債務，我表示並未積欠被告
    癸○○債務，即遭被告癸○○之手下以三字經辱罵及持棍棒
    毆打，以致我身體多處淤傷，甚至骨頭裂傷，並將我押往高
    雄市○○區○○路與十路口附近「帝王薑母鴨」店內，逼迫
    我還錢，限制我的自由，要求我聯絡家人前來還錢，我趁上
    廁之際，報警處理，經警方前來現場，將我與癸○○的手下
    帶回高雄市警局三民一分局哈爾濱派出所處理，然後我立刻
    前往高雄市○○區○○路「重仁骨科醫院」急診等語（詳警
    卷第64頁至第65頁、第71頁至第72頁）；於本院審理中證述
    ：於93年3 月間即有不明人士至我重愛路96號住處1 樓及地
    下室貼告示。嗣於93年4 月24日凌晨，被告癸○○帶人到「
    金蒂舞廳」前找我，並以棍棒從我手臂毆打我4 、50幾下，
    將我的骨頭打斷，後來大約10幾人把我架上車押到薑母鴨店
    ，均係同一批人，限制我行動自由約3 、4 個鐘頭。我並非
    自願跟他們去薑母鴨店，因為他們人多勢眾，加上我受到傷
    害，內心害怕才跟他們走。後來我利用上廁所，打電話報警
    等語（詳本院卷第354 頁至第358 頁），核與證人辛○○於
    93年4 月24日早上6 時20分許，前往重仁骨科醫院急診，經
    診斷後受有右肘挫傷腫痛之傷害相符，此有該醫院於97 年2
    月14日仁字第016 號函所附證人辛○○就醫時之病歷資料及
    診斷證明書附卷可參（詳警卷第70頁、本院卷第157 頁至第
    15 9頁），復與卷附高雄市政府警察局三民一分局哈爾濱派
    出所93年4 月24日員警工作紀錄簿影本所載：男子辛○○在
    高雄市○○區○○街274 巷5 號1 樓之薑母鴨店發生財物糾
    紛等語相符（詳警卷第74頁），並有證人辛○○所簽發票面
    金額為250 ,000 元 之支票附卷可參（詳警卷第73頁）。倘
    證人辛○○未被被告癸○○傷害及妨害自由，當無報警到場
    處理及就醫之舉動，足見證人辛○○之證述應堪採取。佐以
    被告癸○○於高雄市調查處供稱；我確實曾持證人辛○○簽
    發之支票，向證人辛○○催討債務，證人辛○○曾償還我80
    ,000 元 等語（詳警卷第4 頁），顯見被告夥同10幾人前往
    「金蒂舞廳」門前，將證人辛○○毆打成傷後，再將證人辛○○押往高雄市○○區○○路與十路口附近「帝王薑母鴨」
    店，並要求證人辛○○聯絡其家人清償債務等情，殆無疑義
    。則被告癸○○辯稱：案發當天我沒有對證人辛○○為傷害
    及妨害自由之行為云云，無法採信。
(二)、按刑事訴訟法第216 條第1 項（現行法為第237 條第1 項）
    規定，告訴乃論之罪，應自知悉犯人之日起，於6 個月內為
    之，所稱知悉，係指確知犯人之犯罪行為而言，如初意疑其
    有此犯行，而未得確實證據，及發現確實證據，始行告訴，
    則不得以告訴人前此之遲疑，未經申告，遂謂告訴為逾越法
    定期間（最高法院28年上字第919 號判例要旨可資參照）。
    刑事訴訟法第237 條第1 項固規定告訴乃論之罪，其告訴應
    自得為告訴之人知悉犯人之時起，於6 個月內為之。然此所
    謂之「知悉犯人」係指得為告訴人之人確知犯人之犯罪行為
    而言，以其主觀為標準，且其知悉必須達於確信之程度，故
    若事涉曖昧，雖有懷疑未得實證，因而遲疑未告，其告訴期
    間並不進行（最高法院71年度台上字第6590號刑事判決要旨
    參照）。查證人辛○○於本案案發後，雖於95年9 月1 日始
    至高雄市調處製作筆錄，然證人辛○○於本院審理時證述：
    案發當時我只知道人家都稱呼他賜德，但我不知道他的年籍
    資料，於95年9 月1 日在市調處作第1 次筆錄時，始知悉帶
    人毆打我的人是被告癸○○，而當時我有對該傷害案件提起
    告訴意思等語（詳本院卷第357 頁），因此，證人辛○○案
    發當時尚不知被告癸○○之年籍資料，迨於製作筆錄時始悉
    ，而據以提起告訴，揆諸前揭說明，本件並未逾越告訴期間
    ，證人辛○○之告訴自屬合法，併此敘明。
(三)、綜上所述，被告上開所辯，顯係事後卸責之詞，殊無足採，
    本件事證明確，被告之犯行堪以認定。
二、關於犯罪事實三部分
    訊據被告癸○○、卯○○、甲○○、丁○○、康國幀、午○○及寅○○均矢口否認有何恐嚇危害安全犯行，被告癸○○
    辯稱：我雖為公道公司負責人、丁○○、康國幀、午○○及
    寅○○則為公道公司外務人員，然我有嚴格要求丁○○、康
    國幀、午○○及寅○○弘外出催收時需遵守決不使用暴力，
    是縱丁○○、康國幀、午○○及寅○○在外討債時，有使用
    撒冥紙、貼告示或言詞恐嚇等行為，亦係丁○○、康國幀、
    午○○及寅○○個人行為，與我無關，事前我亦不知情，故
    我並無恐嚇犯行；我曾前往證人巳○○家中討債，但我沒有
    說如果不還款，要給證人巳○○好看，而且係證人巳○○主
    動要還錢；證人子○○確實曾交付證人庚○○所簽發票面金
    額為500,000 元之支票給我，而前往富悅飯店討債，嗣我並
    沒有跟證人子○○要求討債費用200,000 元，亦無恐嚇證人
    子○○云云；被告卯○○辯稱：我僅負責彙整債務人地址及
    外出討債開支請款等業務，並未前往證人丙○○、辰○○、
    未○○、己○○住處撒冥紙及貼告示，此與我無關；我沒有
    前往證人子○○住處討債云云；被告甲○○辯稱：我雖然負
    責彙整債務人地址及外出尋找債務人等業務，然我並未前往
    證人丙○○、辰○○、未○○、己○○住處撒冥紙及貼告示
    ，此與我無關；我曾與被告癸○○前往巳○○家中向其兒子
    劉宗榮討債，但並未出言恐嚇，嗣後有向證人巳○○收錢；
    我沒有前往證人子○○住處討債云云；被告丁○○辯稱：我
    確實曾前往辰○○、未○○、己○○住處撒冥紙及貼告示，
    但沒有恐嚇之意思，且我沒有至證人己○○之住處以腳踹大
    門、噴漆、丟擲石塊云云；被告壬○○辯稱：我只有曾前往
    證人己○○之住處住處撒冥紙及貼告示，但沒有恐嚇之意思
    ，沒有至證人己○○之住處以腳踹大門、噴漆、丟擲石塊，
    亦未前往辰○○、未○○住處撒冥紙及貼告示云云；被告寅
    ○○辯稱：我曾前往丙○○、未○○之住處，但沒有撒冥紙
    、貼告示以及出言恐嚇云云；被告午○○辯稱：我確實曾前
    往辰○○、己○○住處貼告示而已，但沒有恐嚇之意思云云
    。經查：
(一)、被告癸○○在高雄市○○街67號7 樓之1 開設「公道應收帳
    款有限公司」之營業項目包括逾期帳款催收等項，被告癸○○經營公道公司期間，先後以25,000元底薪雇用被告卯○○
    為該公司經理（任職期間94年10月至95年3 月間）、以18,0
    00元底薪雇用被告甲○○（任職期間94年1 月間至95年3 月
    間）為該公司業務主任，均負責彙整債務人地址及外出討債
    開支請款等業務，另先後以13,000元底薪雇用被告寅○○（
    任職期間93年底至95年1 月間）、以15,000元、10,000元、
    15 ,000 元底薪雇用被告丁○○、壬○○、午○○（3 人任
    職期間分別為95年2 、3 月間至同年4 月間）為該公司外務
    員，負責前往債務人處討債等業務，從事接受債權人委託向
    債務人催討債務之工作，於取得款項後，公道公司可向債權
    人收取5 成佣金，被告癸○○再將公司所得佣金之2 、3 成
    充作獎金，發放予公司員工，業經被告癸○○、甲○○、卯
    ○○、寅○○、丁○○、壬○○、午○○分別於高雄市調查
    處及本院中陳述明確，復有公道公司之基本資料附卷可參；
    又高雄市調查處及高雄市政府警察局新興分局於95年9 月13
    日，前往高雄市○○街67號7 樓之1 公道公司搜索，扣得附
    表四及五所示之物，有扣押物品明細表附卷可稽。
(二)、附表一部分
１、附表一編號1 之犯罪事實
    證人丙○○如何於附表一編號1 所示時、地，遭人以追討其
    先生田朝清債務為由，撒冥紙及張貼「田朝清欠錢不還、惡
    性倒債、喪盡天良」告示等情，業經證人即被害人丙○○於
    高雄市調查處證稱：我於94年10、11月間，癸○○、寅○○
    、卯○○、甲○○等人前來向我先生田朝清討債後，連續幾
    天，前後約2 、3 次，以三字經「幹你娘」、「臭雞歪」等
    字語辱罵，揚言「如果再不還錢，我們的人會每天來，讓你
    們日子不好過」，並向我說「出門時最好小心點」，造成我
    心生畏懼，並於94年11月間某日深夜22時左右，前來我住處
    門口撒冥紙及張貼「田朝清欠錢不還、惡性倒債、喪盡天良
    」告示，並不斷按電鈴騷擾，揚言「你們有辦法就去找警察
    來啊」，造成我心生恐懼，嗣報警處理等語（詳警卷第82頁
    至第83頁）；於偵查中證稱：我先生田朝清將支票借給別人
    ，因跳票，討債公司之人員於94年11月前來我住處討債，因
    我先生不在，討債公司之人員離開後。嗣發生討債公司之成
    員在我家門口前撒冥紙，以三字經罵我們，並說「如果不還
    錢，就要讓我們日子不好過，出門小心一點」，及在門口貼
    告示等語（詳偵卷3 第79頁至第80頁）；於本院審理中證稱
    ；於94年10月至12月間，討債公司之人員曾前往我的住處討
    債2 、3 次，至少有3 個人。在討債過程中，曾罵三字經，
    說過如果不還錢會再來，讓我們日子不好過，出門最好小心
    一點。亦曾發生撒冥紙及貼告示在我們大樓門口及地下室的
    牆壁，因當時很害怕，躲在屋裡面。在貼告示時，我曾報警
    處理等語（詳本院卷第348 頁至第353 頁），復有卷內所附
    之「田朝清欠錢不還、惡性倒債、喪盡天良」之告示可參（
    詳警卷第85頁）。參以被告卯○○於高雄市調查處中供稱：
    被告癸○○曾指派被告甲○○、寅○○人先後多次前往田朝
    清住處，以言詞恐嚇、辱罵三字經、張貼告示及撒冥紙等方
    式逼討債務等語（詳警卷第20頁）；被告寅○○於高雄市調
    查處供稱：我曾受被告癸○○指示，隨被告甲○○前往田朝
    清住處討債等語（警卷第37頁背面）；被告癸○○於高雄市
    調查處供稱：本件係田朝清開立支票跳票，我曾親自到田朝
    清住處討債，被告甲○○、寅○○、卯○○等人亦曾至田朝
    清住處討債等語（詳警卷第8 頁背面），足見證人丙○○上
    開證述，核與事實相符，而可採信。從而，被告癸○○、甲○○、寅○○、卯○○於附表編號1 所示時、地，確有以撒
    冥紙及張貼「田朝清欠錢不還、惡性倒債、喪盡天良」告示
    之方式，催討債務等情，堪以認定。
２、附表一編號2之犯罪事實
    證人辰○○如何於附表一編號2 所示時、地，遭人以追討其
    胞姐黃玉鳳債務為由，並撒冥紙及張貼「黃玉鳳欠錢不還、
    惡性倒債、喪盡天良」告示等情，業經證人即被害人辰○○
    於高雄市調查處證稱：討債公司之人員於95年初，前往我的
    住處向我胞姊黃玉鳳討債，由於黃玉鳳並未與我同住，我的
    配偶陳景茂向討債公司成員表示：「黃玉鳳積欠債務與家屬
    無關，且黃玉鳳只是設籍在這裡，人並實際住在此，但可以
    幫忙轉告。」，但並未被討債公司成員所接受，討債公司成
    員揚言再前來討債。嗣於95年3 月中旬，該討債公司成員在
    我住處門口撒冥紙及張貼「黃玉鳳惡性倒債、喪盡天良、欠
    錢不還」告示，以致我及其家人極度恐懼等語（詳警卷第62
    頁至第63頁）；於偵查中證稱：討債公司之成員前往住處討
    債時，係與我先生陳景茂碰面。討債公司之人員有去我的住
    處撒冥紙及貼紙條等語 (詳偵卷3 第56頁)； 於本院審理中
    證稱：95年3 月中旬，討債公司之人前往我住處找我姊姊黃
    玉鳳討債，因當時我正在廚房，由我先生告知他們，黃玉鳳
    並未住於該處。嗣後我的住處鐵門處被貼滿告示及撒冥紙，
    心情很不好，因為在民間習俗撒冥紙代表家裡有死人，遇到
    這種事情會害怕等語（詳本院卷第362 頁至第365 頁）。核
    與卷內所附之證人辰○○所拍攝之照片分別顯示確實有貼告
    示及撒冥紙相符（詳警卷第93頁至第94頁）。參以被告丁○○於高雄市調查處供稱；被告癸○○曾指示我及申○○於95
    年3 月閒某日清晨及深夜，分別前往黃玉鳳住宅門口張貼「
    黃玉鳳惡性倒債、喪盡天良、欠錢不還。」之告示，並於當
    天深夜赴前址撒冥紙等語（詳警卷第26頁）；於偵查中供稱
    ：被告癸○○曾指示我及康國幀前往黃玉鳳住處討債等語（
    詳偵卷3 第57頁）；於本院供稱：我曾前往辰○○住處撒冥
    紙及貼告示等語（詳本院卷第63頁）；被告康國幀於高雄市
    調查處供稱：被告癸○○曾於95年3 月間指示我、丁○○、
    申○○及午○○，前往黃玉鳳住宅門口張貼「黃玉鳳惡性倒
    債、喪盡天良、欠錢不還。」告示，並於前址撒冥紙等語（
    詳警卷第30頁）；於偵查中供稱：被告癸○○曾指示我及丁○○前往黃玉鳳住處討債等語（詳偵卷3 第57頁）；被告午
    ○○於高雄市調查處供稱：我曾於95年3 月某日晚間，接到
    丁○○的電話指示後，即到達公司與丁○○、壬○○及申○○會合，一同前往高雄市○○區○○街302 號黃玉鳳住所，
    張貼「黃玉鳳惡性倒債、喪盡天良、欠錢不還」等字報並撒
    冥紙等語（詳警卷第33頁）；於本院供稱：我曾前往辰○○
    住處貼告示等語（詳本院卷第63頁）；被告卯○○於高雄市
    調處供稱：我知道向黃玉鳳討債案件，有丁○○、康國楨、
    申○○及午○○等4 人參加，而且貼告示、撒冥紙等語（詳
    警卷第19頁），足見證人辰○○前揭證述，核與事實相符，
    應屬無疑。從而，被告丁○○、康國楨、午○○及共犯申○○於附表一編號3 所示時、地，至辰○○之住處，以撒冥紙
    及張貼「黃玉鳳欠錢不還、惡性倒債、喪盡天良」告示之方
    式，催討債務等情，堪以認定。則被告康國幀否認參與該次
    犯行，係事後卸責之詞，無足採信。
３、附表一編號3之犯罪事實
(1)、證人未○○如何於附表一編號3 之所示時、地，遭人以追
    討其胞弟戴嘉霖債務為由，以言詞恐嚇等情，業經證人即被
    害人未○○於高雄市調查處證稱；討債公司之人員於94年7
    、8 月間，前來我住處向我胞弟戴嘉霖討債，我出面向討債
    公司成員表示：「戴嘉霖在外積欠債務與家屬無關，且戴嘉
    霖只是設籍在這裡人並未實際住在此。」，但未為討債公司
    成員所接受，直接進入店內騷擾及出言恐嚇，要求我們代為
    清償，並揚言「如果再不還錢，我們的人會每天來，你們店
    的生意也就不用做了。」、「戴嘉霖不出面沒關係，不要被
    我們找到，找到的話就不是用講的，找到就很難看了。」，
    造成我及其家人極度恐懼等語（詳警卷第51頁背面）。參以
    被告寅○○於高雄市調查處供稱：我曾受癸○○指示，於94
    年下半年間，分別與甲○○、卯○○至未○○住處找戴嘉霖
    ，但未找到本人，並告知未○○之家屬轉告戴嘉霖出面處理
    債務，被告甲○○、卯○○並曾表示「若戴嘉霖不出面的話
    ，你們家屬就要處理，不然我們就每天來」等語（詳警卷第
    37 頁） ，足見證人未○○上開證述，核與事實相符，洵屬
    有據，應堪採信。從而，被告寅○○、甲○○、卯○○於附
    表一編號3 之所示時、地，以言語恐嚇證人未○○之方式
    ，催討債務等情，堪以認定。
(2)、證人未○○如何於附表一編號3 之所示時、地，遭人以追
    討其胞弟戴嘉霖清債務為由，並撒冥紙及張貼「戴嘉霖清欠
    錢不還、惡性倒債、喪盡天良」告示等情，業經證人未○○
    於高雄市調查處證稱：被告癸○○、申○○、丁○○及壬○○於95年2 月22日，在我家門口撒冥紙及住家附近張貼數十
    張告示「戴嘉霖惡性倒債、喪盡天良、欠錢不還。」，以致
    我及其家屬極度恐懼，由我出面與被告癸○○以債務5 成解
    決，即以80, 000 元現金及其餘20 ,000 部分，以我店內的
    西服布料抵債等語（詳警卷第51頁背面至第52頁、第55頁至
    第56頁、第59頁至第60頁)， 核與卷內所附之95年2 月22日
    凌晨1 時36分及晚上21時33分在高雄市○○區○○路175 巷
    4 弄63號戴嘉霖住家門口監視錄影翻拍相片2 張，分別顯示
    被告丁○○、申○○，確實有貼告示及撒冥紙相符（詳警卷
    第92頁、第95頁、第105 頁至第106 頁）。佐以被告丁○○
    於高雄市調查處供稱：被告癸○○於95年2 月中旬左右，要
    求我與申○○前往高雄市○○區○○路175 巷4 弄63號戴嘉
    霖住家討債，因討債不順，被告癸○○指示我與申○○於95
    年2 月22日凌晨1 點30分，一同前往戴嘉霖住家張貼「戴嘉
    霖惡性倒債、喪盡天良、欠錢不還。」之告示。於同日晚上
    21 點30 分許，再度到前址撒冥紙，嗣證人未○○因持續受
    到被告癸○○表明不清償欠債，無法做生意等威嚇，與被告
    癸○○達成協議，由未○○償還一半債務，當場支付現金
    80,000 元 ，再由被告癸○○另取走4 件西裝布料抵充不足
    之20,000 元 等語（詳警卷第24頁背面至第25頁）；於偵查
    中供稱：被告癸○○曾指示我及申○○前往未○○住處討債
    等語（詳偵卷3 第56頁）；於本院供稱：我曾前往未○○住
    處撒冥紙及貼告示等語（詳本院卷第63頁）；被告卯○○於
    高雄市調查處供稱：向戴嘉霖討債之事件，被告癸○○、丁○○、康國楨及申○○均有參加，他們回來後，我有聽他們
    提及癸○○在現場話講得很難聽，事後該案件取回80,000元
    現金及2 塊西裝布料等語（詳警卷第18頁背面）；被告癸○○於高雄市調查處供稱：我確實曾與被告壬○○、丁○○、
    申○○等多次前往協商催討債務等語（詳警卷第3 頁、第11
    頁背面），則證人未○○上開證述，核與事實相符，洵屬有
    據，應堪採信。從而，被告丁○○、康國楨及共犯申○○於
    附表一編號3 之所示時、地，撒冥紙及張貼「戴武霖欠錢
    不還、惡性倒債、喪盡天良」告示之方式，催討債務等情，
    亦堪以認定。則被告康國幀否認參與該次犯行，係事後卸責
    之詞，無足採信。
４、附表一編號4之犯罪事實
(1)、證人己○○如何於附表一編號4 所示時、地，遭人以追討其
    胞弟林文男債務為由，撒冥紙及張貼「林文男欠錢不還、惡
    性倒債、喪盡天良」告示，以及噴漆、丟擲石塊砸破玻璃等
    情，業經證人即被害人己○○於高雄市調查處證稱：討債公
    司之人員於95年3 月間，前往我的住處催討我胞弟林文男債
    務，我向討債公司成員表示：「林文男向地下錢莊積欠債務
    與家屬無關，但林文男只是設籍在這裡，人並未實際住在此
    。」，但未被討債公司成員所接受，討債公司成員就直接進
    入店內騷擾及出言恐嚇，連續幾天，前後約2 、3 次，被告
    丁○○，揚言「如果再不還錢，我們的人會每天來，讓你們
    生意做不下去，日子不好過。」，壬○○等人則在旁邊幫腔
    助勢等，然後就在門口撒冥紙及張貼告示「林文男惡性倒債
    、喪盡天良、欠錢不還」，申○○留電話號碼。嗣討債公司
    之成員於95年3 月間某日凌晨2 點前來找住處叫囂，以腳踹
    大門、噴漆及丟擲石塊砸破玻璃，造成我及家人極度恐懼，
    嗣報警處理，由員警及時趕來現場制止，討債公司成員才離
    去等語（詳警卷第39頁至第42頁、第44頁至第45頁、第48頁
    ）；於偵查中證稱：被告壬○○、丁○○曾至我的住處討債
    ，口氣比較不好，有說「如果林文男不出來，我們每天都會
    來，讓你生意做不去」，並有撒冥紙、貼紙條等語（偵卷3
    第54頁）；於本院審理中證述：被告丁○○、鄭文享及壬○○於95年3 月曾至我的住處討債，其中有人對我說如果再不
    還錢，他們會每天來，讓我們日子過不下去，生意做不下去
    。討債公司之人員曾於深夜2 點到我的住處撒冥紙、貼告示
    ，我感覺會害怕，因為我孫子跟我住在一起，不曉得何時會
    發生什麼事情，且家裡被撒冥紙，在民間習俗是一種詛咒，
    會讓人產生害怕。在95年3 月間凌晨2 點討債公司之人員有
    到我住處大聲喊叫、噴漆在我的車子及踢大門。而且他們揚
    言說還要再來，會讓我感覺害怕等語（詳本院卷第368 頁至
    第373 頁）。核與高雄市警察局左營分局舊城派出所受理各
    類案件紀錄表內容載明：報案人其弟弟因欠錢遭討債公司貼
    告示及撒冥紙，並潑油漆等語，及高雄市政府警察局左營分
    局派出所員警工作記錄簿載明：「時間95年3 月15日2 時30
    分，地點左營區○○路158 號，情形為民眾己○○其住宅於
    上述時地遭討債公司張貼數十張告示及撒紙錢等語相符（詳
    警卷第41頁至第42頁）。
(2)、參以被告丁○○於高雄市調查處供稱：癸○○曾指示我及申
    ○○於95年3 月間某日清晨及深夜，分別前往「舊城汽車百
    貨商行」門口張貼「林文男惡性倒債、喪盡天良、欠錢不還
    」之告示，並於當天深夜赴前址撒冥紙等語（詳警卷第25頁
    背面）；於本院供稱：我曾前往己○○住處撒冥紙及貼告示
    等語（詳本院卷第63頁）；被告康國幀於高雄市調查處供稱
    ：我於95年3 月間受被告癸○○指示，與被告丁○○、申○○等人前往「舊城汽車百貨商行」門口張貼「林文男惡性倒
    債、喪盡天良、欠錢不還。」告示，並於當天深夜赴前址撒
    冥紙，並入內恐嚇己○○，揚言「如果再不還錢，我們的人
    會每天來。」旋即離去等語（詳警卷第29頁背面至第30頁）
    ；於本院供稱：我曾前往己○○住處撒冥紙及貼告示等語（
    詳本院卷第63頁）；被告午○○於高雄市調查處供稱：我於
    95 年3月某日接到丁○○的電話指示後，即到達公司與與丁○○、壬○○及申○○會合，再一同前往高雄市左營區「舊
    城汽車百貨商行」林文男住所，張貼「林文男惡性倒閉、喪
    盡天良、欠錢不還」等字報並撒冥紙等語（詳警卷第32頁背
    面至第33頁）；於本院供稱：我曾前往己○○住處貼告示等
    語（詳本院卷第63頁）；被告卯○○於高雄市調查處供稱：
    舊城汽車百貨商行討債案件，有被告丁○○、康國楨、申○○等人參加，但我有聽丁○○回來跟癸○○報告，提及有警
    察出面制止，該案件有去貼告示，撒冥紙等語（詳警卷第18
    頁）；被告癸○○於高雄市調查處供稱：係被告卯○○指派
    外務人員至債務人林文男住處討債等語（詳警卷第10頁背面
    ）。從而，被告丁○○、康國楨、午○○及共犯申○○於附
    表編號4 所示時、地，以撒冥紙及張貼「林文男欠錢不還、
    惡性倒債、喪盡天良」告示之方式，催討債務等情，堪以認
    定。
(3)、證人己○○住處於95年3 月間凌晨2 時遭討債公司之人踢大
    門，噴漆及砸毀窗戶，與撒冥紙及張貼告示者是否係同一批
    人？復查被告丁○○、康國楨、午○○及共犯申○○前往證
    人己○○上開住處，討債並不順利，因而撒冥紙及張貼告示
    ，業如前述。倘確非被告被告丁○○、康國楨、午○○及共
    犯申○○所為，豈會相隔數日後，證人己○○住處於95年3
    月間凌晨2 時遭討債公司之人踢大門，噴漆及砸毀窗戶。佐
    以被告丁○○、康國楨、午○○當時均為公道公司之外務人
    員，足見該次行為與撒冥紙及張貼告示，應係同一批人所為
    ，是被告丁○○、康國楨及午○○均辯稱：渠等並未前往毀
    損云云，實無可採。
５、被告癸○○辯稱：我有交代外務人員不能以強暴、脅迫等暴
    力手段追討債務，外務人員是否有貼告示、撒冥紙及以言詞
    恐嚇等手段討債，我均不知情云云。查被告癸○○接受債權
    人委託時，先由被告卯○○查詢債務人之地址後，再安排公
    道公司之外務人員，去貼討債告示、撒冥紙等向債務人催討
    債務等事，業經被告卯○○於高雄市調查處供稱：被告癸○○在接到債權人委託催討債務時，會交代我依據債權人所提
    供的資料清查債務人之地址及退票紀錄，待我將清查之結果
    告訴被告癸○○，被告癸○○會交待外務組去催討務，若債
    務催討不順利，外務組會先以言詞恐嚇、貼公告及撒冥紙等
    方式施壓等語（詳警卷第17頁背面）；被告丁○○於高雄市
    調查處供稱：我主要業務係陪同被告癸○○、卯○○、甲○○等人，受債權人委託赴相關債務人住家進行催討債務事宜
    ，並在債務人住宅張貼欠債告示與撒冥紙等威嚇警告作為等
    語（詳警卷第23頁背面）；於偵查中供稱：我於92年2 月間
    ，在公道公司工作內容是負責外務，拜訪客戶，討債方式有
    貼欠錢不還的單及撒冥紙，被告癸○○知道我們撒冥紙等語
    （詳偵卷2 第81頁至第82頁、偵卷3 第57頁）；被告康國幀
    於高雄市調查處供稱：我主要業務係陪同被告癸○○、卯○○、甲○○等人，受債權人委託赴相關債務人住家進行催討
    債務事宜，並在債務人住宅張貼欠債告示與撒冥紙等威嚇警
    告作為。撒冥紙及張貼告示之催討債務行為，均係由癸○○
    親自指示我等外務部門人員所為，冥紙、告示及裝有債務人
    基本資料的牛皮紙袋，亦係被告癸○○所提供等語 (詳警卷
    第28頁背面、第30頁背面至第31頁)； 於偵查中供稱；被告
    癸○○知道我們要去撒冥紙等語（詳偵卷3 第57頁）；被告
    午○○於調查站中供稱：我於95年3 月中旬經由被告丁○○
    介紹至公道公司上班，主要係依照被告癸○○之指示，到各
    戶政事務所調取債務人之戶籍資料，以供丁○○派員找尋債
    務人，並與被告丁○○、壬○○、申○○等人到債務人之住
    居所，張貼向債務人索債之告示及撒冥紙等語（詳警卷第32
    頁背面至第33頁）。參以被告癸○○指示外務人員以前述恐
    嚇手段向上開被害人催討債務之事實，業已認定如前，以及
    本案扣有告示單及冥紙可憑，有扣押物品明細表附卷可稽，
    堪認渠等應係遵照公司負責人即被告癸○○所指示之方式討
    債，是被告癸○○辯稱：外務人員是否有貼告示、撒冥紙及
    以言詞恐嚇等手段討債等行為，均是被告丁○○等人個人所
    為，與我無關云云，顯係其事後卸責之飾詞，不足採信。
６、又查，被告卯○○與甲○○辯稱：渠等未曾至證人丙○○、
    辰○○、未○○及己○○之住處撒冥紙及貼告示，與渠等無
    關云云。然按共同實施犯罪行為之人，在合同意思範圍以內
    ，各自分擔犯罪行為之一部，相互利用他人之行為，以達其
    犯罪之目的者，即應對於全部所發生之結果負責（最高法院
    28 年 上字第3110號判例參照），申言之，行為分擔不以每
    一階段均有參與為必要，倘具有相互利用其行為之合同意思
    者，仍應負共同正犯之責。又共同正犯之意思聯絡，原不以
    數人間直接發生者為限，即有間接之聯絡者，亦包括在內，
    且不限於事前有所協議，即僅於行為當時有共同犯意之聯絡
    者，亦屬之（最高法院77年臺上字第2135號判例及79年臺上
    字第1613號判決意旨可資參照）。查公道公司受託向債務人
    催討欠款之模式，並非單憑1 人之力即可為之者，而係有賴
    係屬公道公司相關人員彼此間之分工，被告卯○○、甲○○
    ，負責彙整債務人地址，業如前述，且被告卯○○於高雄市
    調查處供稱：在我任職期間我知道有債務人戴嘉霖、黃玉鳳
    、未○○及己○○等討債案件等語（詳警卷第18頁至第20
    頁）；於偵查中供稱；我也有指派人去討債等語（詳偵卷3
    第82頁）；被告甲○○於高雄市調查處供稱：我知道被告癸○○、丁○○、壬○○向戴嘉霖討債有去貼討債告示、撒冥
    紙等語 (詳警卷第21頁至第22頁)； 於偵查中證稱：己○○
    部分的紙條係我寫的等語（詳偵卷3 第57頁），以及被告卯
    ○○、甲○○在任職期間均有領取薪資與討債之獎金，足見
    被告卯○○、甲○○既知悉公道公司之討債模式，且發生渠
    等任職期間，自均有相互利用彼此之行為，以達向債務人收
    取款項之目的，被告卯○○、甲○○與被告癸○○所屬討債
    集團成員間有共同正犯關係，對於其他共犯之行為仍應負全
    部之責任，不因未曾親自往尋債務人而有別，被告卯○○、
    甲○○此部分所辯，自難採信。
７、末查，被告丁○○、壬○○及午○○均辯稱；渠等雖有撒冥
    紙，然撒冥紙並非恐嚇行為云云。查冥紙在台灣民俗上代表
    死亡、晦氣，而可暗喻為血光之災，且有警告之意味，而公
    道公司以撒冥紙之方式，迫使債務人出面還債，均為造成被
    害人之心理壓力，具警告之意，使被害人惴惴不安於將來可
    能發生何種不利益於其生命、身體安全之事，因而心生畏懼
    ，業經證人丙○○、辰○○、未○○及己○○證述在卷，堪
    認被告丁○○等人所辯撒冥紙之行為並非恐嚇行為云云，顯
    屬無稽。
８、綜上，被告上揭所辯，顯係卸責之詞，並無足採。本案事證
    明確，其恐嚇之犯行，洵堪認定。
(二)、附表二部分
１、編號1之犯罪事實
(1)、被告癸○○與甲○○前持劉宗榮開立之票面金額500,000 元
    之支票，前往證人巳○○之住處討債，嗣共取得8,000 元之
    事等情，業經被告癸○○與甲○○供承不諱，核與證人巳○○於高雄市調查處、偵查中及本院審理中證述之情節相符，
    復有切結書在卷可稽。
(2)、證人巳○○如何於附表二編號1 所示時、地，遭人以追討其
    子劉宗榮債務為由，以言詞恐嚇等情，業經證人即被害人巳
    ○○於警詢中證稱；被告癸○○於94年1 月間，與被告甲○○及其它不詳之人，持我兒子劉宗榮開立之票面金額500,00
    0 元之支票前來討債，並惡言相向，並說一定要清償債務，
    我在不得已情形下，先支付5,000 元給被告癸○○，嗣被告
    甲○○陸續前來討債，在不得以之下，於94年6 月4 日，交
    付3,000 元給被告甲○○，並由被告甲○○簽立收款字條等
    語（詳臺灣高雄地方法院96年度偵字第32127 號卷第16 7頁
    至第169 頁）；於偵查中證稱：94年1 月間，被告癸○○持
    我兒子劉宗榮開立之支票前來討債，態度很兇，罵三字經，
    並表示如果要不到，要讓我死之類的話等語（詳臺灣高雄地
    方法院96年度他字第4016號卷第113 頁）；於本院審理中證
    稱：94年1 月間被告癸○○、甲○○及其他男子，持我兒子
    劉宗榮所開立之支票前來討債，並說我是劉宗榮之父親，要
    我替兒子還錢，在不得已之情形下替劉宗榮還債，分別拿錢
    給被告癸○○及甲○○，被告甲○○有簽名，在討債過程中
    有他們請兄弟來，態度很壞，我認為沒有義務替兒子還債等
    語（詳本院卷第373 頁至第376 頁），核與卷內所附之切結
    書載明：「94年正月初收5 千元，94年6 月4 日收3 千元，
    電話0000000000」收款人甲○○的字條相符（詳臺灣高雄地
    方法院96年度偵字第3212 7號卷第176 頁）。再佐以被告甲○○於偵查中供稱：我於94年1 月底，前往高雄市○○街
    141 號向巳○○收取5,000 元及3, 000元等語相符（詳臺灣
    高雄地方法院96年度偵字第32127 號卷第304 頁）；於本院
    供稱：我確實曾與被告癸○○前往巳○○家中向其兒子劉宗
    榮討債等語（詳本院卷第253 頁、第457 頁），則證人巳○○上開證述屬實，應可採信。被告癸○○、甲○○之恐嚇犯
    行足堪認定。
２、附表二編號2之犯罪事實
(1)、證人子○○如何於附表二編號2 所示時、地，遭人以追討債
    務為由，出言恐嚇等情，業經證人即被害人子○○於警詢中
    證稱：我有交付庚○○所開立之500,000 元之支票給被告癸○○前往討債，嗣於95年4 月間，被告癸○○、卯○○、甲○○與不詳男子至我高雄市三民區○○○路123 號之經營「
    長明汽車公司」討債，於討債過程中推我，並作勢要打我，
    因陸續有人圍觀，被告癸○○即離開，並說：「我帶有鐵仔
    傢俬，最好給錢，否則讓你無法生存。」，嗣後被告癸○○
    有派小弟過來等語（詳臺灣高雄地方法院96年度他字第4016
    號卷第23頁至第25頁；詳臺灣高雄地方法院96年度偵字第
    32127 號卷第183 頁至第185 頁）；於偵查中證稱：因被告
    癸○○前曾持有我交付之500,000 元支票向庚○○討債，嗣
    被告癸○○未返還該支票。於95年4 月初，先叫十幾個人來
    跟我要200,000 元之討債費用，嗣被告癸○○過來後，有推
    我，並作勢要打我，要我交付200,000 元，並說一定要拿到
    ，嗣被告癸○○也有叫小弟過來等語（詳臺灣高雄地方法院
    96年度他字第4016號卷第99頁）：於本院審理中證稱：95
    年4 月間，癸○○、卯○○、甲○○與不詳男子到我汽車公
    司討債，因被告癸○○從我這裡拿了500,000 元的支票去向
    庚○○要債，嗣被告癸○○未返還該支票，反而要求我支付
    200, 000元之討債費用，並說如果我沒有還錢給他，要找人
    過來。被告癸○○曾先叫十幾個人來跟我要200,000 元，將
    店圍起來，嗣被告癸○○過來後用作勢要打我，我會害怕。
    嗣後再來4 次後，我去報警等語（詳本院卷第377 頁至第38
    0 頁）。
(2)、佐以被告癸○○於本院供稱：證人子○○確實曾交付證人庚○○所簽發票面金額為500,000 元之支票前往，富悅飯店討
    債，無法順利討債。我前往討債時確實有支出住宿費用等語
    （詳本院卷第252 頁、第267 頁），準此，被告癸○○向證
    人庚○○討債未果，且已支出費用，而對證人子○○要求負
    擔討債之費用，自屬可能，益見證人子○○上揭證詞，應屬
    可信。足認被告癸○○於95年4 月間，與卯○○、甲○○及
    不詳男子，至證人子○○上開住處內恐嚇乙節，堪以認定。
    則被告癸○○辯稱：沒有對證人子○○恐嚇之犯行云云；被
    告卯○○、甲○○均辯稱：渠等並未前往證人子○○住處討
    債云云，均屬卸責之詞，不足採信。
３、綜上，被告上開所辯，顯係事後卸責之詞，殊無足採，本件
    事證明確，被告之犯行堪以認定。
、論罪科刑
(一)、按行為後法律有變更者，適用行為時之法律。但行為後之法
    律有利於行為人者，適用最有利於行為人之法律，刑法第2
    條第1 項定有明文。經查，被告行為後，刑法已經修正，並
    自95年7 月1 日施行，即應依上開規定比較適用，茲詳述如
    下：
１、刑法第28條原規定：「二人以上共同『實施』犯罪之行為者
    ，皆為共同正犯」，被告行為後，新法修正為：「二人以上
    共同『實行』犯罪之行為者，皆為共同正犯」；將舊法之「
    實施」修正為「實行」。原「實施」之概念，包含陰謀、預
    備、著手及實行等階段之行為，修正後僅共同「實行」犯罪
    行為始成立共同正犯。是新法共同正犯之範圍已有限縮，排
    除陰謀犯、預備犯之共同正犯。新舊法就共同正犯之範圍既
    因此而有所變動，自屬犯罪後法律有變更，而非僅屬純文字
    修正，應有新舊法比較適用之問題。被告等人均為實行階段
    之共犯，無論適用新、舊法均構成共犯，故適用新法並無較
    有利於被告。
２、95年7 月1 日修正公布施行之刑法第33條第5 款規定：「五
    、罰金：新臺幣1 千元以上，以百元計算之。」，是依修正
    後刑法第33條第5 款規定，罰金之法定刑為新台幣1 千元以
    上。而依修正前刑法第33條第5 款規定：「五、罰金：一元
    以上」，且依罰金罰鍰提高標準條例第1 條規定提高10倍，
    故依修正前之刑法第33條第5 款規定，罰金之法定刑為新台
    幣30元以上。從而，比較修正前、後之刑法第33條第5 款規
    定，以修正前之刑法第33條第5 款規定較有利於被告。
３、被告行為後，刑法第55條牽連犯、第56條連續犯之規定業於
    94年1 月7 日修正公布刪除，並於95年7 月1 日施行，則被
    告之犯行，因行為後新法業已刪除牽連犯、連續犯之規定，
    依舊法得成立牽連犯之各該行為，於新法施行後因刪除牽連
    犯之規定，應予分論併罰；又刪除連續犯之規定，雖非犯罪
    構成要件之變更，但顯已影響行為人刑罰之法律效果，自屬
    法律有變更，依新法第2 條第1 項規定，比較新、舊法結果
    ，修正後之規定並非較有利於被告，是依刑法第2 條第1 項
    之規定，應適用行為時之法律，即應適用修正前刑法第55條
    牽連犯、第56條連續犯之規定。
４、修正前刑法第51條原規定：「數罪併罰，分別宣告其罪之刑
    ，依左列各款定其應執行者：」其中第5 款規定：「宣告多
    數有期徒刑者，於各刑中之最長期以上，各刑合併之刑期以
    下，定其刑期。但不得逾20年」，然修正後刑法第51條第5
    款則規定：「宣告多數有期徒刑者，於各刑中之最長期以上
    ，各刑合併之刑期以下，定其刑期。但不得逾30年」。經比
    較結果，修正後刑法第51條第5 款因延長有期徒刑執行之上
    限，對行為人較屬不利，故依刑法第2 條第1 項前段規定，
    本件應依修正前刑法第51條第5 款定其應執行之刑。
５、依修正前刑法第47條之規定，行為人受徒刑執行完畢後5 年
    內再犯有期徒刑以上之罪，即構成累犯，修正後刑法第47條
    第1 項則以出於故意再犯有期徒刑以上之罪者始構成累犯。
    本件不論依修正前、後之規定，均構成累犯，即無有利或不
    利之情形，自無庸為新舊法之比較，而應綜合全部罪刑之結
    果為比較後整體適用法律（最高法院97年度第2 次刑事庭會
    議決議參照）。
６、經綜合上述之比較，因依修正前刑法規定論處，較有利於被
    告，故應適用修正前刑法規定。
７、95年7 月1 日修正公布施行之刑法第41條第1 項前段規定：
    「犯最重本刑為五年以下有期徒刑以下之刑之罪，而受六個
    月以下有期徒刑或拘役之宣告者，得以新臺幣一千元、二千
    元或三千元折算一日，易科罰金。」，而修正前刑法第41
    條第1 項前段係規定：「犯最重本刑為5 年以下有期徒刑以
    下之刑之罪，而受6 個月以下有期徒刑或拘役之宣告，因身
    體、教育、職業、家庭之關係或其他正當事由，執行顯有困
    難者，得以1 元以上3 元以下折算一日，易科罰金。」，且
    依修正前罰金罰鍰提高標準條例第2 條前段規定，就其原定
    數額提高為100 倍折算1 日。則刑法第41條第1 項修正前之
    易科罰金折算標準，應以銀元100 、200 、300 元折算1 日
    ，經折算為新臺幣後，應以新臺幣300 、600 、900 元折算
    為1 日。經比較修正前後之易科罰金折算標準，即以修正前
    之規定較有利於被告，則應依刑法第2 條第1 項前段規定，
    ，適用修正前刑法第41條第1 項前段定，定其折算標準。
(二)、犯罪事實二部分
１、按以強暴之方法剝奪人之行動自由時，若於實施強暴行為之
    過程中，致被害人受有傷害，乃施強暴之當然結果，固不另
    論傷害罪。惟妨害自由罪，並非以傷人為當然之手段，若行
    為人另具有傷害故意，且發生傷害結果，自應成立傷害罪名
    ，經合法告訴，並應負傷害罪責（最高法院89年度臺上字第
    4676號判決意旨參照）。查被告癸○○與約10名不詳姓名成
    年人共同基於傷害之犯意聯絡，先由其他不詳之成年人持棍
    棒傷害辛○○後，再以人多之勢，強押辛○○上車，而共同
    剝奪辛○○之行動自由，渠等於強押辛○○前所為之毆打行
    為，顯然意在傷害，且造成傷害之結果，則辛○○所受之傷
    害並非於遭剝奪行動自由之時所造成，故辛○○所受之傷害
    部分，已非妨害自由之強暴本質所能包括，且經辛○○合法
    提出告訴，已如前述，自應論以傷害犯行。
２、按「刑法第三百零二條之妨害自由罪，原包括私禁及以其他
    非法方法剝奪人之行動自由而言，所謂非法方法，當包括強
    暴脅迫等情事在內。上訴人以水果刀強押周女上其駕駛之自
    用轎車，剝奪其行動自由，並將車駛向屏東縣萬丹公墓途中
    ，周女要求迴車，並表示如不迴車，即跳車云云，上訴人於
    妨害自由行為繼續中，嚇稱如跳車即予輾死等語，自屬包含
    於妨害周女行動自由之同一意念之中。縱其所為，合於刑法
    第三百零五條恐嚇危害安全之情形，仍應視為剝奪行動自由
    之部分行為，原判決認所犯低度之恐嚇危害安全罪，為高度
    之剝奪行動自由罪所吸收，其法律見解，不無可議」（最高
    法院74年度台上字第3404號判例意旨參照）。查被告癸○○
    違反辛○○之意思，以強暴方法，將辛○○押至高雄市○○
    區○○街274 巷5 號1 樓「帝王薑母鴉」店，揆諸前揭說明
    ，自屬以非法方法剝奪辛○○之行動自由無訛。核被告癸○○所為，係犯刑法第277 條第1 項傷害罪及同法第302 條第
    1 項之剝奪他人行動自由罪。又被告與約10名不詳姓名成年
    男子就上開犯行，有犯意聯絡，行為分擔，均為共同正犯。
    再被告所犯上開2 罪間，有方法、目的之牽連犯關係，應依
    修正前刑法第55條之牽連犯規定，從一重依刑法第302 條第
    1 項之剝奪他人行動自由罪處斷。
(三)、犯罪事實三部分
１、按刑法第305 條之恐嚇危害安全罪，所稱以加害生命、身體
    、自由、名譽、財產之事，恐嚇他人者，係指以使人生畏怖
    心為目的，而通知將加惡害之旨於被害人而言（最高法院52
    年臺上字第751 號判例意旨可資參照）；又所謂恐嚇，指凡
    一切言語、舉動足以使人生畏怖心者均屬之，而該言語或舉
    動是否足以使他人生畏怖心，應依社會一般觀念衡量之。查
    冥紙為供往生者死後在冥界所使用之金錢，撒冥紙客觀上即
    有意味他人家中將有人死亡之意思，此均為社會上一般觀念
    所得認知，是被告等人以撒冥紙之討債方式，以及在討債過
    程中曾說「如果再不還錢，我們的人會每天來，讓你們日子
    不好過」、「出門時最好小點」、「如果再不還錢，我們的
    人會每天來，你們店的生意也就不用做了。」、「不出面沒
    關係，不要被我們找到，找到的話就不是用講的，找到就很
    難看了。」「如果再不還錢，我們的人會每天來，讓你們生
    意做不下去，日子不好過。」、「如不還款，要你好看」、
    「我帶有鐵仔傢俬，最好給錢，否則讓你無法生存」等言詞
    ，據以恫嚇證人丙○○、辰○○、未○○、己○○、巳○○
    及子○○等人，則證人丙○○等人已明確證稱因被告等人前
    揭行為而心生畏懼在卷，則被告等前揭作為，自屬恐嚇危害
    安全犯行無誤。
２、核被告癸○○就附表一編號1 至4 及附表二編號1 至2 之所
    示犯行，均係犯刑法第305 條恐嚇危害安全罪；被告甲○○
    就附表一編號1 至4 及附表二編號1 至2 所示犯行，均係犯
    刑法第305 條恐嚇危害安全罪；被告卯○○就附表一編號1
    至4 及附表二編號2 所示犯行，均係犯刑法第305 條恐嚇危
    害安全罪；被告寅○○就附表一編號1 、3 之所示犯行，
    均係犯刑法第305 條恐嚇危害安全罪；被告丁○○、壬○○
    就附表一編號2 、3 之及4 所示犯行，均係犯刑法第305
    條恐嚇危害安全罪；被告午○○就附表一編號2 及4 所示犯
    行，均係犯刑法第305 條恐嚇危害安全罪。
３、被告癸○○、甲○○、卯○○、寅○○就附表一編號1 、3
    之之犯行；被告癸○○、甲○○、卯○○、丁○○、壬○○、午○○及共犯申○○就附表一編號2 、4 所示之犯行；
    被告癸○○、甲○○、卯○○、丁○○、壬○○及共犯申○○就附表一編號3 之附表示之犯行；被告癸○○、甲○○
    、其他姓名年籍不詳成年男子，就附表二編號之1 所示之犯
    行；被告癸○○、卯○○、甲○○及其他姓名年籍不詳成年
    男子，就附表二編號2 所示之犯行，各有犯意聯絡與行為分
    擔，均應論以共同正犯。公訴意旨雖未對申○○起訴．惟本
    院對申○○犯罪之情節，業經認定如前，自應論以共同正犯
    ，附此敘明。又被告被告癸○○、甲○○、卯○○、寅○○
    、丁○○、壬○○、午○○先後多次恐嚇之行為，時間緊接
    ，觸犯犯罪構成要件相同之罪名，顯係出於概括犯意為之，
    均為連續犯，應各依刑法第56條規定以一罪論，並加重其刑
    。再者，檢察官移送併案之被告癸○○、卯○○及甲○○之
    恐嚇犯行部分（即附表二之犯行），與檢察官起訴之恐嚇犯
    行部分具有連續犯之裁判上一罪關係，應為起訴效力所及，
    是本院自應就上開移送併辦部分（除退併辦之部分外），依
    審判不可分之原則，自應一併審理，併予敘明，附此敘明。
    被告癸○○所犯上述妨害自由罪及恐嚇危害安全罪，犯意各
    別，行為互殊，應分論併罰。
(四)、癸○○前因傷害案件，經臺灣桃園地方法院以90年度易字第
    1560號判處有期徒刑3 月確定，於91年4 月12日易科罰金執
    行完畢。卯○○前因妨害風化案件，經臺灣雲林地方法院以
    91年度六簡字第213 號判處刑有期徒刑6 月確定，於92 年7
    月14日易科罰金執行完畢，有臺灣高等法院被告前案紀錄表
    在卷可稽，渠等於該徒刑執行完畢後，5 年以內故意再犯本
    案有期徒刑以上之罪，均應論以累犯，並加重其刑，且遞加
    重之。
(五)、爰審酌被告癸○○為強迫他人出面處理債務問題，竟未思以
    合法途徑滿足債權，不僅動手傷害辛○○，致其受有右肘挫
    傷腫痛之傷害外，甚且強押辛○○上車離去，其犯罪之公然
    性，助長社會暴戾風氣，行徑至為乖張，又剝奪辛○○行動
    自由長達3 、4 小時，此期間對辛○○及其家屬莫名肇致之
    驚恐、擔憂及牽掛，其危害至深且鉅，犯罪後猶飾詞圖卸，
    冀免刑責，毫無反省檢討之意，足證其主觀惡性甚重，漠視
    法紀及他人之身體動靜決定自由權；又被告癸○○、甲○○
    、卯○○、寅○○、丁○○、壬○○、午○○，當知現代法
    治社會，任何糾紛均應循理性、和平方式，謀求解決，竟迭
    以撒冥紙或言語恐嚇等諸多不法手段為他人追討債務，向債
    務人催討欠款，造成債務人及其親屬身心蒙受巨大壓力，對
    社會治安亦有顯著危害，犯罪惡性甚鉅，而斟酌被告癸○○
    為公道公司負責人，被告甲○○、卯○○、寅○○、丁○○
    、壬○○、午○○等任職公道公司職務、所涉犯行之多寡，
    且被告等人於本院審理中多所飾卸，實難認渠等確具悛悔真
    意，犯後態度復屬未佳，自應科以相當之刑事制裁，方足以
    遏阻此種不理性解決糾紛之社會風氣，雖被告丁○○於事後
    已與被害人達成和解，且經被害人表示不願追究之意，惟處
    罰仍不宜輕等一切情狀，各量處如主文所示之刑，藉資懲儆
    。又被告癸○○所犯恐嚇危害安全罪，雖在96年4 月24日以
    前，但其所犯之罪及宣告刑，依中華民國96年罪犯減刑條例
    第3 條第1 項第15款之規定不得減刑，爰未予減刑。又被告
    癸○○所犯妨害自由罪及被告甲○○、卯○○、寅○○、丁○○、壬○○、午○○等所犯恐嚇危害安全罪，均在96年4
    月24日之前，且所犯之罪核與該條例第2 條第1 項之規定相
    符，復無同條例第3 條不得減刑之情形，爰均依該條例第2
    條第1 項第3 款規定，分別減其宣告刑2 分之1 ，並就被告
    癸○○部分與上開不得減刑之恐嚇危害安全罪，定其應執行
    之刑；被告午○○、寅○○部分，均諭知易科罰金之折算標
    準。又扣案如附表四所示之物，俱屬被告癸○○所有，且供
    犯本案所用之物，已如前述，應依刑法第38條第1 項第2 款
    ，予以宣告沒收。再被告癸○○及其他共犯持以傷害辛○○
    所用之棍棒，尚無積極證據證明係被告或其他共犯所有之物
    ，且未扣案，爰不為沒收之諭知，附此敘明。至附表五所示
    之物，與被告等人為本案犯行無關，復查無證據證明上開物
    品為被告等人供本案犯罪所用之物，爰均不併予諭知沒收，
    併予敘明。
肆、不另為無罪諭知部分
    公訴意旨另以：(一)、被告癸○○、丁○○、壬○○、甲○○
    、卯○○、午○○、寅○○基於共同恐嚇之概括犯意聯絡，
    於95年3 月初起，先後於附表三所示之時間，分別恐嚇丑○○及乙○○（犯罪時間、地點、方式，均詳如附表三所示）
    ，因認被告癸○○、甲○○、卯○○、寅○○、丁○○、壬○○、午○○此部分，分別涉有刑法第305 條之恐嚇罪嫌；
    (二)、被告寅○○參與附表編號2 （辰○○）、編號3 （未
    ○○95年3 月間）、編號4 （己○○）之恐嚇犯行；被告丁○○、壬○○有參與附表編號1 （丙○○）、編號3 （未
    ○○94年7 、8 月間）之恐嚇犯行，因認被告寅○○、丁○○、壬○○，此部分分別涉有刑法第305 條之恐嚇罪嫌。
一、就附表三（即丑○○及乙○○）部分
    按刑法第305 條之恐嚇罪，所稱以加害生命、身體、自由、
    名譽、財產之事，恐嚇他人者，係指以使人生畏怖心為目的
    ，而通知將加惡害之旨於被害人而言。觀諸證人丑○○於高
    雄市調查處供稱：討債公司之人員前來向我小叔胡曼傑討債
    時，因胡曼傑並未住於該處，討債公司之成員僅要求提供胡
    曼傑的電話，以及要求我聯絡胡曼傑出面處理，討債公司之
    成員於討債過程僅係口氣較不好而已等語（詳偵卷2 第161
    頁至第163 頁）；於本院審理中證述：94年12月間至95年初
    ，討債公司之人員曾到我高雄市○○路的住處向我小叔胡曼
    傑討債，僅要求我提供胡曼傑行動電話，以及與胡曼傑聯絡
    ，在討債過程中講話聲音比較大，且口氣比較兇，並沒有說
    如果不告訴他們胡曼傑的電話或者聯絡胡曼傑要對我或其家
    人不利，亦沒有強迫我給他們電話，我會怕他們因為我在帶
    小孩，怕他們有一些兇惡的口氣會讓小孩受到驚嚇而已等語
    （詳本院卷第359 頁至第361 頁）；證人乙○○於偵查中證
    稱：討債公司之人於95年3 月間到我家向我女婿張愛國討債
    ，並有張貼張愛國欠錢不還之告示在外面圍牆，講話雖比較
    大聲而已，但沒有罵髒話，也沒有說不還錢要讓我們活不下
    去，出門小心一點，以及毆打我，亦沒有撒冥紙，我沒有心
    生畏懼等語（詳偵卷3 第80頁）；於本院審理中證述：討債
    公司之人員於95年3 月間到我屏東的住處討債，他們講話比
    較大聲，是有一點害怕，沒有說要傷害我，亦無其他恐嚇的
    話，或者如果不還錢每天都要來討債，且沒有毆打我。雖然
    他們在我的住處外面貼告示，但經我與被告癸○○聯絡後，
    他們就把告示撕掉等語（詳本院卷第365 頁至第368 頁），
    可知證人丑○○及乙○○於被告等人討債過程中，並未述及
    被告等人究以何具體言語或動作，表示要對渠等不利，而為
    不法行為，可供判斷是否該當於刑法上恐嚇危害安全罪之構
    成要件，難認有對渠等之生命、身體、自由、名譽、財產權
    利，以施加任何未來惡害通知於渠等，使渠等心生畏懼之情
    形，是此部分與恐嚇危害安全罪嫌之構成要件有間，尚難以
    上開罪嫌相繩。
二、就被告寅○○是否參與附表編號2 （辰○○）、編號3 （
    未○○95年3 月間）、編號4 （己○○）之恐嚇犯行部分：
    被告寅○○於95年1 月19日入伍服役，迄96年5 月19日退伍
    ，有其提出之退伍令影本1 紙在卷可證（詳本院卷第198 頁
    ）。且被告寅○○於服役期間，自95年4 月5 日起始排定例
    假或輪休，亦有海軍陸戰隊七七旅97年8 月7 日海七人行字
    第0970001380號函附之休假紀錄1 份在卷可證（詳本院卷第
    226 頁至第228 頁）。是被告寅○○實無可能於「95年3 月
    間」前往證人未○○、辰○○、己○○住處，為上開恐嚇犯
    行，亦無證據可認定被告寅○○就上開恐嚇犯行，與被告癸○○等人有犯意之聯絡。因此，被告寅○○就上開恐嚇部分
    ，因無法認定被告寅○○有行為之分擔或犯意之聯絡，是尚
    不能證明被告寅○○此部分之犯罪。
三、就被告丁○○、壬○○是否參與附表編號1 （丙○○）、編
    號3 （未○○94年7 、8 月間）之恐嚇犯行：
    被告丁○○、壬○○於95年2 月間始擔任外務員，業如前述
    ，是被告丁○○、壬○○實無可能於「94年間7 、8 月間及
    10月間至12月間」前往被害人未○○、丙○○住處，為上開
    恐嚇犯行，亦無證據可認定被告丁○○、壬○○就上開恐嚇
    犯行，與被告癸○○等人有犯意之聯絡。因此，被告丁○○
    、壬○○就上開恐嚇部分，因無法認定丁○○、壬○○有行
    為之分擔或犯意之聯絡，尚不能證明被告丁○○、壬○○此
    部分之犯罪。
四、綜上，公訴人所指此等部分犯行，尚屬不能證明，惟因公訴
    人認被告等此部分犯行與前開恐嚇罪有罪部分為連續犯之裁
    判上一罪關係，爰不另為無罪之諭知。
伍、無罪部分：
一、公訴意旨另以：被告丁○○、壬○○於93年4 月24日凌晨，
    與癸○○及另外多名男子，在「金蒂舞廳」前毆打辛○○，
    並強押至「帝王薑母鴉」店，限制辛○○自由，而認被告丁○○、壬○○涉有刑法第302 條第1 項之剝奪他人行動自由
    罪及同法第277 條第1 項之傷害罪嫌。
二、按犯罪事實應依證據認定之，無證據不得認定犯罪事實；又
    不能證明被告犯罪者，應諭知無罪之判決，刑事訴訟法第15
    4 條第2 項、第301 條第1 項分別定有明文。次按，認定犯
    罪事實所憑之證據，雖不以直接證據為限，間接證據亦包括
    在內，然而無論直接證據或間接證據，其為訴訟上之證明，
    須於通常一般之人均不致有所懷疑，而得確信其為真實之程
    度者，始得據為有罪之認定，倘其證明尚未達到此一程度，
    而有合理之懷疑存在，無從使事實審法院得有罪之確信時，
    即應為被告無罪之判決（最高法院76年台上字第4986號判例
    參照）。又按刑事訴訟法第161 條已於91年2 月8 日修正公
    布，其第1 項規定：檢察官就被告犯罪事實，應負舉證責任
    ，並指出證明之方法。因此，檢察官對於起訴之犯罪事實，
    應負提出證據及說服之實質舉證責任。倘其所提出之證據，
    不足為被告有罪之積極證明，或其指出證明之方法，無從說
    服法院以形成被告有罪之心證，基於無罪推定之原則，自應
    為被告無罪判決之諭知（最高法院92年台上字第128 號判例
    意旨參照）。
三、公訴人認被告丁○○、壬○○犯有刑法第302 條第1 項之剝
    奪他人行動自由罪及同法第277 條第1 項之傷害罪罪嫌，無
    非係以證人辛○○之證述其主要論據。訊據被告丁○○、壬○○均堅決否認有何傷害及妨害自由之犯行，被告丁○○、
    壬○○均辯稱：我們係於95年2 月間始任職於公道公司，證
    人辛○○之事件與我們無關等語。經查，公訴人固援引證人
    辛○○之證詞，而認被告丁○○、壬○○涉有傷害及妨害自
    由之犯行，然證人辛○○於高雄市調查處證稱：「（提示：
    本處95年9 月13至18日執行拘提及約談癸○○與其開設「公
    道財務應收帳款公司」成員等案嫌共8 人編號至照片影
    本乙頁）請你詳細辨認其中有無前述毆打你及限制你行動自
    由的人？（經詳視后作答）我認得編號的男子就是癸○○
    ；至於其餘7 人，我則沒見過，均非93年4 月間在「金蒂舞
    廳」門前毆打找及強押我至「帝王薑母鴨」店內的人，我確
    定編號（即康國幀）及（丁○○）等2 人，不是93年4
    月間在「金蒂舞廳」門口毆打我及強押我至「帝王薑母鴨」
    店內的人等語（詳警卷第72頁）。再佐以被告丁○○、壬○○均於95年2 月間始受雇於公道公司擔任外務員，業如前述
    ，可見被告丁○○、壬○○前揭辯詞，洵屬有據。足認被告
    丁○○、壬○○並未參與辛○○該部分之犯行，且檢察官復
    未能舉證證明被告丁○○、壬○○有此部分之犯行，是被告
    丁○○、壬○○所涉前揭犯行，尚屬無從證明，依法自應為
    被告丁○○、壬○○無罪之諭知。
陸、退併辦部分
(一)、臺灣高雄地方法院檢察署96年度偵字第32127 號、97年度偵
    字第66號移送併辦意旨略以：被告癸○○、卯○○、甲○○
    ，於95年4 月間前往子○○所開設高雄市三民區○○○路12
    3 號之「長明汽車公司」，要求子○○將其對施成全所有之
    6,000,000 元債權將由其處理，子○○拒絕癸○○之請求後
    ，渠等即每2 、3 天即前往上址要求子○○將該筆債權交由
    其處理，子○○因心生恐懼即將施成全所簽發面額500,000
    元之支票，交由癸○○處理；癸○○取得前開支票後，即夥
    同姓名年籍不詳成年男子30餘人，前往施成全所經營位在屏
    東縣恆春鎮○○路117 巷8 號之「富悅飯店」，向施成全催
    討債務，強逼施成全交出飯店房間鑰匙，強行入住飯店佔用
    客房30餘間，否則即砸店，施成全因心生畏懼危及員工之安
    全即將房間鑰匙交出。癸○○等人即在飯店內白吃白長達7
    日，並強逼施成全簽下承諾書，表明若未於95年3 月20日前
    還清債務，即無條件轉讓飯店經營權，而認被告癸○○等人
    涉犯刑法第304 條第1 項強制罪、同法第305 條恐嚇罪及同
    法第346 條恐嚇得利罪嫌。
(二)、子○○部分
    證人子○○於警詢時證稱：被告癸○○於95年3 月間，知悉
    富悅飯店之負責人庚○○向我借貸60,000,000元尚未返還，
    主動向我表示可幫忙討債，在被告癸○○哀求下允諾，交付
    500,000 元之支票正本給被告癸○○討債等語（詳臺灣高雄
    地方法院96年度他字第4016號卷第23頁至第25頁）；於偵查
    中證稱：被告癸○○於95年2 、3 月間左右，知悉富悅飯店
    之負責人庚○○向我借貸60,000,000元尚未返還，主動向我
    表示可幫忙討債，我交付500,000 元之支票正本給被告癸○○討債，後來被告癸○○並未將支票還我等語（詳臺灣高雄
    地方法院96年度他字第4016號卷第99頁）；於本院審理中證
    稱：被告癸○○聽說庚○○有欠我錢，我有拿庚○○的支票
    給他去要債，並說如果有要到錢，可以依四六比例分錢給被
    告癸○○等語（詳本院卷第380 頁），可知證人子○○係主
    動將500,000 元之支票給被告癸○○討債，其並未述及被告
    癸○○究以何具體言語或動作，表示要對證人子○○不利，
    而為不法行為，尚難認被告癸○○有恐嚇證人子○○之行為
    ，此部分自屬不能證明，即無從併予審理。
(二)、庚○○部分
    被告癸○○於95年4 月間，至屏東縣恆春鎮○○路117 巷8
    號之證人庚○○經營之富悅飯店討債時，證人庚○○係經由
    櫃臺小姐之通知後，始知悉被告癸○○取走富悅飯店房間鑰
    匙，業經證人庚○○分別於警詢中、偵查中及本院審理中證
    述明確（詳臺灣高雄地方法院96年度他字第4016號卷第13 5
    頁、臺灣高雄地方法院96年度偵字第32127 號卷第201 頁至
    第202 頁、本院卷第416 頁至第417 頁、第424 頁），足見
    證人癸○○取走富悅飯店房間鑰匙之過程，證人庚○○係經
    由櫃臺小姐轉述，並無親見親聞被告癸○○催討債務情形，
    則櫃臺小姐何以交出房間鑰匙，進而由被告癸○○住於該飯
    店內，是否出於被告癸○○恐嚇得利，尚有疑義。縱使證人
    庚○○係經由被告癸○○強逼簽下承諾書，表明若未於95年
    3 月20日前還清債務，即無條件轉讓飯店經營權，涉犯刑法
    第304 條第1 項強制罪嫌，與前開起訴論罪科刑之犯罪事實
    尚有不同，顯係另行起意，與本案並無連續或牽連之裁判上
    一罪關係，自無從併審。
(三)、綜上，併案部分與本案間即無連續犯或牽連犯之裁判上一罪
    關係，非起訴效力所及，本院無從併予審理，應移請臺灣高
    雄地方法院檢察署檢察官另為適法之處理。
據上論結，應依刑事訴訟法第299 條第1 項前段、第301 條第1
項，刑法第2 條第1 項、（修正前）刑法第28條、（修正前）第
56條、第277 條第1 項、第302 條第1 項、第305 條、（修正前
）第55條、（修正前）第47條、（修正前）第51條第5 款、（修
正前）刑法第41條第1 項前段、第38條第1 項第2 款，（修正前
）罰金罰鍰提高標準條例第1 條前段、第2 條，中華民國九十六
年罪犯減刑條例第2 條第1 項第3 款、第7 條第1 項、第9 條，
判決如主文。
本案經檢察官戊○○到庭執行職務。
中    華    民    國    97    年    12    月    31    日
                刑事第十六法庭  審判長法  官  李代昌
                                      法  官  周宛瑩
                                      法  官  文昌
以上正本證明與原本無異。
如不服本判決應於收受本判決後10日內向本院提出上訴書狀，其
未敘述上訴理由者，並得於提起上訴後10日內向本院補提理由書
狀（均須按他造當事人之人數附繕本）「切勿逕送上級法院」。
中    華    民    國    97    年    12    月    31    日
                                      書記官  吳良美
附錄本判決論罪科刑法條：
刑法第277條
傷害人之身體或健康者，處 3 年以下有期徒刑、拘役或 1 千元
以下罰金。
犯前項之罪因而致人於死者，處無期徒刑或 7 年以上有期徒刑；
致重傷者，處 3 年以上 10 年以下有期徒刑。
刑法第302條第1項：
私行拘禁或以其他非法方法，剝奪人之行動自由者，處5年以下
有期徒刑、拘役或3百元以下罰金。
刑法第305條：
以加害生命、身體、自由、名譽、財產之事，恐嚇他人，致生危
害於安全者，處2年以下有期徒刑、拘役或3百元以下罰金。
附表一：（即起訴書附表編號2、4、5、7）
    ┌──┬───┬───────────────────────┬─────┬──────┐
    │編號│被害人│  犯罪時間、地點、方法                        │行為人    │所犯法條    │
    ├──┼───┼───────────────────────┼─────┼──────┤
    │1   │丙○○│癸○○、甲○○、寅○○及卯○○於94年10月間至同│癸○○    │刑法第305條 │
    │    │      │年12月間至臺南縣永康市○○街469 巷38號田朝清住│卯○○    │            │
    │    │      │處，因田朝清未住於該處，討債未果，先後2 、3 次│甲○○    │            │
    │    │      │至上開住處，辱罵丙○○「幹妳娘、臭雞歪」（妨害│寅○○    │            │
    │    │      │名譽部分未據告訴），向余春恫稱：「如果不還錢，│          │            │
    │    │      │會每天來，讓你們日子不好過，出門最好小心點」，│          │            │
    │    │      │並在丙○○住處門口上張貼「田朝清欠錢不還、惡性│          │            │
    │    │      │倒債、喪盡天良」告示及拋撒民俗上代表死亡、晦氣│          │            │
    │    │      │之撒冥紙，而以此加害生命、身體之事恐嚇丙○○，│          │            │
    │    │      │致丙○○心生畏懼而危害於安全。                │          │            │
    ├──┼───┼───────────────────────┼─────┼──────┤
    │2   │辰○○│丁○○、康國楨、午○○及申○○於95年3 月中旬某│癸○○    │刑法第305 條│
    │    │      │至高雄市○○區○○街302 號黃玉鳳住處，因黃玉鳳│卯○○    │            │
    │    │      │未住於該處，討債未果，即於辰○○住處門口上張貼│甲○○    │            │
    │    │      │「黃玉鳳惡性倒債、喪盡天良、欠錢不還」告示及拋│丁○○    │            │
    │    │      │撒民俗上代表死亡、晦氣之撒冥紙，而以此加害生命│康國楨    │            │
    │    │      │、身體之事恐嚇辰○○，致辰○○心生畏懼而危害於│午○○    │            │
    │    │      │安全。                                        │申○○    │            │
    ├──┼─┬─┼───────────────────────┼─────┼──────┤
    │3   │戴│之│寅○○、甲○○、卯○○於94年7 、8 月間某日至高│癸○○    │刑法第305 條│
    │    │武││雄市○○路175 巷4 弄63號戴嘉霖住處，因戴嘉霖未│卯○○    │            │
    │    │彰│  │住於該處，即進入未○○所經營之西服店內騷擾，並│甲○○    │            │
    │    │  │  │向未○○稱：「如果再不還錢，我們的人會每天來，│寅○○    │            │
    │    │  │  │你們店的生意也不用做了，戴嘉霖不出面沒關係，不│          │            │
    │    │  │  │要被我們找到，找到的話就不是用講的，找到就很難│          │            │
    │    │  │  │看了」，而以加害生命、身體、財產之事恐嚇未○○│          │            │
    │    │  │  │，致未○○心生畏懼而生危害於安全。            │          │            │
    │    │  ├─┼───────────────────────┼─────┼──────┤
    │    │  │之│丁○○、康國楨及申○○，於95年2 月22日，在戴武│癸○○    │刑法第305 條│
    │    │  ││彰住處門口上張貼「戴嘉霖惡性倒債、喪盡天良、欠│卯○○    │            │
    │    │  │  │錢不還」告示及拋撒民俗上代表死亡、晦氣之撒冥紙│甲○○    │            │
    │    │  │  │，而以此加害生命、身體之事恐嚇未○○，致未○○│丁○○    │            │
    │    │  │  │心生畏懼而危害於安全。                        │康國楨    │            │
    │    │  │  │                                              │申○○    │            │
    ├──┼─┴─┼───────────────────────┼─────┼──────┤
    │4   │己○○│被告丁○○、康國楨、午○○及申○○95年3 月間，│癸○○    │刑法第305 條│
    │    │      │至高雄市○○區○○路158 號林文男住處討債，因林│卯○○    │            │
    │    │      │文男未住於該處，即入內騷擾及恐嚇稱「如果再不還│甲○○    │            │
    │    │      │錢，我們的人會每天來，讓你們生意做不下去，日子│丁○○    │            │
    │    │      │不好過」，並在己○○住處門口上張貼「林文男惡性│康國楨    │            │
    │    │      │倒債、喪盡天良、欠錢不還」告示及拋撒民俗上代表│午○○    │            │
    │    │      │死亡、晦氣之撒冥紙，而以此加害生命之事恐嚇林忠│申○○    │            │
    │    │      │男，致己○○心生畏懼而危害於安全。嗣於95年3 月│          │            │
    │    │      │間某日凌晨2 時許，丁○○、壬○○、午○○及欒啟│          │            │
    │    │      │文又至己○○住處叫囂，以腳踹大門、在自小客車上│          │            │
    │    │      │噴漆，並持石塊砸毀己○○上開住處玻璃，致令不堪│          │            │
    │    │      │使用，均足以生損害於己○○（毀損部分未據告訴）│          │            │
    └──┴───┴───────────────────────┴─────┴──────┘
附表二：（即併案部分）
    ┌──┬───┬───────────────────────┬─────┬──────┐
    │編號│被害人│犯罪時間、地點、方法                          │ 行為人   │所犯法條    │
    ├──┼───┼───────────────────────┼─────┼──────┤
    │  1 │巳○○│癸○○於94年1 月初，夥同甲○○及其他姓名年籍不│癸○○    │刑法第305條 │
    │    │      │詳之成年男子，持巳○○之子劉宗榮所開立票面金額│甲○○    │            │
    │    │      │500,000 元之支票，共同前往高雄市○○區○○街14│其他姓名年│            │
    │    │      │1 號巳○○住處，向巳○○討債，要求巳○○代子還│籍不詳成年│            │
    │    │      │債，並恫稱：「如不還款，要你好看」等語，而以此│男子      │            │
    │    │      │加害生命之事恐嚇巳○○，致巳○○心生畏懼而危害│          │            │
    │    │      │於安全，巳○○並陸續交付共計8,000 元予渠等。  │          │            │
    ├──┼───┼───────────────────────┼─────┼──────┤
    │  2 │子○○│子○○前將施成全所簽發面額500,000 元之支票，交│癸○○    │刑法第305條 │
    │    │      │由癸○○處理。嗣癸○○、卯○○、甲○○及其他不│卯○○    │            │
    │    │      │詳姓名年籍之成年男子，於95年4 月間前往子○○所│甲○○    │            │
    │    │      │開設高雄市三民區○○○路123 號之「長明汽車公司│其他姓名年│            │
    │    │      │」，癸○○向子○○表示，渠為其處理債務，共花費│籍不詳成年│            │
    │    │      │20 多 萬元之費用，要求子○○支付該筆費用，並向│男子      │            │
    │    │      │子○○恫稱：「我帶有鐵仔傢私（以台語發音，指槍│          │            │
    │    │      │械），你最好給錢，否則讓你無法生存」等語，而以│          │            │
    │    │      │此加害生命之事恐嚇子○○，致子○○心生畏懼而危│          │            │
    │    │      │害於安全。                                    │          │            │
    └──┴───┴───────────────────────┴─────┴──────┘
附表三：（即起訴書附表編號3 、6）
    ┌──┬───┬────────────────────────────────────┐
    │編號│被害人│  犯罪時間、地點及方法                                                  │
    ├──┼───┼────────────────────────────────────┤
    │1   │丑○○│94年12月間至95年初至高雄市○○區○○路601 巷41號13樓丑○○住處，向丑○○│
    │    │      │之小叔胡曼傑討債，因胡曼傑未住該處，總共3 次於深夜至被害人騷擾，並以兇惡│
    │    │      │口氣要求丑○○找胡曼傑出面。                                            │
    ├──┼───┼────────────────────────────────────┤
    │2   │乙○○│95年3 月間某日至屏東縣縣枋寮鄉○○路176 巷37號乙○○住處，向乙○○之女婿│
    │    │      │張愛國討債，而張愛國未住該處，即在乙○○住處附近張貼「張愛國惡性倒債、喪│
    │    │      │盡天良、欠錢不還」之告示。                                              │
    └──┴───┴────────────────────────────────────┘
附表四：
    ┌──┬───────────────────────┬────┐
    │編號│扣押物品名稱                                  │數量    │
    ├──┼───────────────────────┼────┤
    │  1 │告示                                          │2袋     │
    ├──┼───────────────────────┼────┤
    │  2 │冥紙                                          │4份     │
    └──┴───────────────────────┴────┘
附表五：
    ┌──┬───────────────────────┬─────────┐
    │編號│扣押物品名稱                                  │數量              │
    ├──┼───────────────────────┼─────────┤
    │  1 │債權資料                                      │3冊               │
    ├──┼───────────────────────┼─────────┤
    │  2 │員工資料                                      │2冊               │
    ├──┼───────────────────────┼─────────┤
    │  3 │筆記本                                        │4本               │
    ├──┼───────────────────────┼─────────┤
    │  4 │存摺                                          │68本              │
    ├──┼───────────────────────┼─────────┤
    │  5 │公司大小章                                    │12顆              │
    ├──┼───────────────────────┼─────────┤
    │  6 │債權讓渡書                                    │68本              │
    ├──┼───────────────────────┼─────────┤
    │  7 │票據                                          │1袋               │
    ├──┼───────────────────────┼─────────┤
    │  8 │不動產權狀                                    │1張               │
    ├──┼───────────────────────┼─────────┤
    │  9 │車牌                                          │2面               │
    ├──┼───────────────────────┼─────────┤
    │ 10 │名片                                          │6盒               │
    ├──┼───────────────────────┼─────────┤
    │ 11 │酒店資料                                      │1袋               │
    ├──┼───────────────────────┼─────────┤
    │ 12 │文件資料                                      │1冊               │
    ├──┼───────────────────────┼─────────┤
    │ 13 │電腦主機                                      │1台               │
    ├──┼───────────────────────┼─────────┤
    │ 14 │手電筒                                        │3枝               │
    ├──┼───────────────────────┼─────────┤
    │ 15 │客戶委託帳款資料                              │7箱               │
    └──┴───────────────────────┴─────────┘


司法院資訊處製作；財團法人民間司法改革基金會備份。
